臺灣高雄地方法院刑事裁定　　　　　　　96年度聲判字第32號
聲　請　人　甲○○
代　理　人　紀錦隆律師
　　　　　　郭寶蓮律師
被　　　告　乙○○
上列被告因告訴被告過失致死案件，不服臺灣高等法院高雄分院
檢察署檢察長駁回再議之處分（96年度上聲議字第483 號），聲
請交付審判，本院裁定如下：
    主  文
聲請駁回。
    理  由
一、按告訴人不服上級法院檢察署檢察長或檢察總長認再議為無
    理由而駁回之處分者，得於接受處分書後10日內委任律師提
    出理由狀，向該管第一審法院聲請交付審判。次按法院認為
    交付審判之聲請不合法或無理由者，應駁回之，刑事訴訟法
    第25 8條之1 、第258 之3 第2 項前段分別定有明文。
二、本件聲請人即告訴人甲○○以被告乙○○涉犯過失致死罪嫌
    ，向臺灣高雄地方法院檢察署檢察官提出告訴，經該署檢察
    官以96年度調偵字第164 號為不起訴處分後，聲請人不服，
    聲請再議亦經台灣高等法院高雄分院檢察署檢察長認再議為
    無理由，以96年度上聲議字第483 號處分書而駁回再議，聲
    請人於民國96年4 月12日收受處分書，並於同年4 月20日向
    本院聲請交付審判，經本院調取臺灣高等法院高雄分院檢察
    署96年度上聲議字第483 號卷宗及臺灣高雄地方法院檢察署
    96 年 度調偵字第164 號偵查卷宗核對無誤，合先敘明。
三、本件聲請交付審判意旨略以：(一)被害人宋世奎血液中酒精濃
    度雖偏高，依學理依據達到不能安全駕駛程度。惟此點與被
    告是否應負過失責任，不必然有因果關係，亦即若被告確有
    應注意能注意而不注意之過失責任，尚無法因被害人血中酒
    精濃度偏高而免除其過失責任，仍應視案發狀況加以審酌，
    自不待言。(二)被告違反道路交通安全規則第97條第2 款之規
    定，劃有雙黃線不得駛入來車道，而跨越中心雙黃線行駛，
    致被害人機車閃避不及而對撞，應負過失責任：１、依被告
    於偵查中供稱：當時很遠就看到被害人機車逆向開在我的車
    道，我就煞車，但被害人機車還是撞到我車子的右前座等語
    ，被告既稱很遠就看到被害人機車逆向在被告車道上，顯然
    被害人機車並非突然侵入被告之車道，被告應充分時間可反
    應並採取必要安全措施，且依現場圖，慢車道寬達3 公尺，
    應有足夠空間供被告向右邊閃避至慢車道路邊。惟原檢察官
    竟認係被害人機車突然侵入被告之車道，致被告無法防範，
    而不負過失責任，洵有違誤。２、再者，依現場圖及照片顯
    示該路段劃有禁止跨越雙黃線，惟被告剎車痕卻斜向偏入中
    心雙黃線，剎車痕終點已越過雙黃線而在對向車道，甚至被
    告之汽車車頭更已跨越雙黃線，占據對向車道1 半，被告肇
    事前應係欲超車或其他因素而跨越雙黃線，卻發現對向快車
    道有被害人機車迎面駛來，惟因車速過快致緊急剎車仍閃避
    不及對撞，而被害人機車因發現被告汽車欲逆向而來，遂採
    取向左閃避（即欲駛入對對向車道），惟在中心雙黃線附近
    亦因閃避不及而迎面撞擊汽車右前方。至於被告雖稱其係看
    到被害人機車迎面駛來而向左閃避，顯不符經驗法則，因向
    左閃避被告即係逆向前進，極易與來車對撞。３、另被告汽
    車受損位置研判：被告之汽車靠近乘客座位置毀損較嚴重，
    且由正面觀察，左邊較凸起，依物理作用，被害人機車應係
    由東向西行駛，欲閃避被告汽車越雙黃線之汽車，而向左閃
    躲致與被告汽車對撞，方有可能，否則若如被告所稱被害人
    機車係逆向行駛而對撞，則不可能發生上開被告汽車車頭毀
    損之跡證。４、由以上分析，應可判斷被告違反不得跨越雙
    黃線之規定，卻作出跨越雙黃線之動作，此時被害人機車在
    西向東車道行駛，看到被告汽車迎面駛來，遂緊急往對向車
    道閃避，惟2 車仍因閃避不及而對撞。(三)被告違反道路交通
    安全規則第94條第3 項之規定，駕駛人應注意車前狀況並隨
    時採取必要安全揩施，被告汽車違規超越雙黃線，於發現被
    害人機車迎面駛來，又未採取必要閃避措施，致2 車對撞，
    應負過失責任甚明。(四)被告違反道路交通安全規則第93條第
    1 項第2 款之規定，行經無號誌交叉路口，應減速慢行，作
    隨時停車準備，由現場圖可知肇事地點前方約10公尺即係交
    叉路口，惟被告卻未減速慢行，仍以時速50公里行駛（依其
    煞車距離11.6公尺，換算其車速約50公里），致閃避不及而
    肇事，其超速與肇事有因果關係，應負過失責任。(五)又告訴
    人針對本件臺灣高屏澎區車輛行車事故鑑定委員會鑑定結果
    ，亦檢具理由聲請送覆議，惟檢察官卻未予檢送覆議，復未
    傳訊報案人陳玉鳳，則原檢察官有應調查證據未予調查之疏
    漏。綜上，原檢察官未審酌被告違規跨越雙黃線、未注意事
    前狀況並採取必要安全措施及違規超速等因素，且與肇事有
    因果關係，遽認被告未有過失責任，容有疏誤，爰聲請交付
    審判，為開始審理之裁定。
四、按刑事訴訟法第258條之1規定聲請人得向法院聲請交付審判
    ，係對於「檢察官不起訴或緩起訴裁量權」制衡之一種外部
    監督機制，法院僅就檢察官所為不起訴或緩起訴之處分是否
    正確加以審查，以防止檢察機關濫權，依此立法精神，同法
    第258條第3項規定法院審查聲請交付審判案件時「得為必要
    之調查」，其調查證據之範圍，自應以偵查中曾顯現之證據
    為限，不可就聲請人新提出之證據再為調查，亦不可蒐集偵
    查卷以外之證據。除認為不起訴處分書所載理由違背經驗法
    則、論理法則或其他證據法則，否則不宜率予裁定交付審判
    。且法院裁定交付審判，即如同檢察官提起公訴使案件進入
    審判程序，是法院裁定交付審判之前提，必須偵查卷內所存
    證據已符合刑事訴訟法第251 條第1 項規定「足認被告有犯
    罪嫌疑」檢察官應提起公訴之情形，亦即該案件已經跨越起
    訴門檻，否則，縱或法院對於檢察官所認定之基礎事實有不
    同判斷，但如該案件仍須另行蒐證偵查始能判斷應否交付審
    判者，因交付審判審查制度並無如同再議救濟制度得為發回
    原檢察官續行偵查之設計，法院仍應依同法第258 條之3 第
    2 項前段規定，以聲請無理由裁定駁回，合先敘明。再按犯
    罪事實應依證據認定之，無證據不得認定犯罪事實，刑事訴
    訟法第154 條第2 項定有明文，又行為非出於故意或過失者
    ，不罰。刑法第12條亦定有明文。又事實之認定，應憑證據
    ，如未能發現相當證據，或證據不足以證明，自不能以推測
    或擬制之方法，以為裁判基礎。而認定不利於被告之事實，
    須依積極證據，茍積極證據不足為不利於被告事實之認定時
    ，即應為有利於被告之認定（最高法院40年台上字第86號、
    30年上字第816 號判例參照）。
五、經查，上開聲請交付審判之理由，業經原偵查之臺灣高雄地
    方法院檢察署及臺灣高等法院高雄分院檢察署於處分書內審
    酌如下：
    訊據被告乙○○固坦承於前揭時、地駕車肇事之事實，惟堅
    決否認有何過失致死之犯行，辯稱：當時我很遠就看到對方
    逆向開在我的車道，我就煞車，但他還是撞到我車子的右前
    座方向，我已經盡量閃他，且對向車道又有車子，當時他沒
    有戴安全帽，且有聞到很濃的酒味，他速度很快等語。經查
    ：
(一)、被害人宋世奎係於上揭時地發生之車禍中，因頭部外傷併口
    、鼻出血、車禍傷重而當場死亡，有道路交通事故現場圖1
    份、道路交通事故調查報告表2 份及照片多張附卷足稽，並
    經臺灣屏東地方法院檢察署檢察官督同法醫師相驗明確，製
    有法醫驗斷書、相驗屍體證明書及相驗筆錄各1 份在卷足憑
    。
(二)、告訴人甲○○雖指稱：係被告肇事前，欲超車而跨越雙黃線
    ，因見死者機車迎面駛來，致煞車不及而對撞等情，然被告
    已否認如上揭情詞，且依當時在場之證人蕭林秋金於警詢時
    證稱：當時對方是逆向行駛至我們車道，被告始向左閃避至
    對向車道等語，參以，本件被告乙○○所駕駛之車輛，撞擊
    部位在前車頭，死者宋世奎所騎乘之機車，撞擊部位亦在前
    車頭，顯係被告所駕車輛車頭與死者機車車頭發生對撞所致
    ，另肇事現場留有小客車之右煞車痕9.4 公尺、左煞車痕11
    . 6 公尺，起點在東向西快車道，輕機車則留有刮地痕11.6
    公尺，起點在東向西近快、慢車道劃分線，終點至岔路口內
    ，被害人躺臥於東向西快車道上，現場散落物亦分散於東向
    西快車道，可證肇事位置係發生在東向西快車道上，此有道
    路交通事故調查表上現場圖及卷附現場照片可稽，是被告所
    辯肇事當時，係被害人逆向行駛於其遵行之車道一節，應與
    事實相符。
(三)、又被害人雖因死亡無法呼氣採集酒精濃度，惟經臺灣屏東地
    方法院檢察署法醫採血送法務部法醫研究所檢驗結果，發現
    被害人血液中之酒精含量為241mg/dL（即0.241%），有該所
    95年9 月19日法醫毒字第0950004006號函在卷可稽，經換算
    成呼氣酒精濃度相當於每公升1.15毫克，參酌德國、美國之
    認定標準，對於吐氣後所含酒精濃度已達每公升0.55毫克或
    血液中酒精濃度達0.11% （mg/dL） 以上者，肇事率為一般
    正常人之10倍，應可認已屬「不能安全駕駛」之程度，有法
    務部88年5 月18日法88檢字第001669號函可資參佐，堪認被
    害人當時已達不能安全駕駛之程度。
(四)、本件車禍經送請臺灣省高屏澎區車輛行車事故鑑定委員會鑑
    定結果，亦認為被害人酒精濃度嚴重過量，駕駛輕機車未依
    遵行車道方向行駛為肇事原因，被告無肇事因素，此有該委
    員會96 年1月5日高屏澎鑑字第951160號函覆之鑑定意見書1
    份在卷可憑，是本件係死者酒後騎乘機車侵入被告行進之快
    車道，適被告駕駛車輛行經該處而遭撞及，實為肇事之原因
    。被告並未違規行駛且信賴死者車輛將依行車常態在其車道
    上遵行，無法預見死者突然侵入其遵行車道內，被告對此種
    猝不及防之情況實難採取有效之預防，任何人處此情境，亦
    無法採取其他有效防範作為。衡情實難認被告主觀上有何未
    盡注意之處，或客觀上有何尚能注意而未注意之情事，自難
    認被告有何過失行為。
(五)、綜上所述，被告對於本件車禍之發生顯非事前所能預見或防
    範，對於被害人死亡之結果並無應注意而不注意或預見其發
    生，而確信其不發生，以致發生之情形，揆諸首揭判例意旨
    ，本件車禍尚不能認為被告有何過失，應認其罪嫌尚有不足
    。
六、聲請人雖仍執上開情詞，聲請交付本院審判，然查：
(一)、被告之駕車行為，已經原處分檢察官認定無何違反道路交通
    安全規則之行為，亦經有該鑑定意見書在卷可憑，尚難僅憑
    聲請人之指述即為不利被告之認定。
(二)、聲請意旨認被告駕駛汽車，有跨越中心雙黃線，而侵入對方
    車道行駛之違規情節，係以卷附現場照片被告停駛位置為據
    。經查，依道路交通事故調查表上現場圖及卷附現場照片，
    可知肇事現場留有小客車之右煞車痕9.4公尺、左煞車痕11.
    6公尺，起點在東向西快車道，輕機車則留有刮地痕11.6公
    尺，起點在東向西近快、慢車道劃分線，終點至岔路口內，
    死者躺臥於東向西快車道上，現場散落物亦分散於東向西快
    車道，可證肇事位置係發生在東向西快車道上，自煞車痕跡
    軌跡觀之，被告駕駛小客車於肇事前均係行駛於快車道內，
    且擦撞事故發生車道亦係於快車道內，應堪認定。至於卷附
    照片被告之汽車有跨越中心雙黃線上，容係因被告突遇事故
    ，始跨越中心雙黃線偏駛以停車之情，尚不能認被告有跨越
    中心雙黃線行駛之違規情節，聲請人以該處因而逕認被告有
    跨越雙黃線侵入他車道行駛之違規情節，顯係出於臆測之詞
    。
(三)、按汽車駕駛人，因可信賴其他參與交通之對方亦能遵守交通
    規則，且衡諸日常生活經驗及一般合理駕駛人之注意能力，
    已為必要之注意，並已採取適當之措施，或縱未採取適當之
    措施，仍無法避免交通事故之發生時，該汽車駕駛人對於信
    賴對方亦能遵守交通規則乃竟違規之行為，自無預防之義務
    ，難謂該汽車駕駛人即有能注意而不注意之過失，而令負過
    失之責任（最高法院90年度台上字第2400號判決意旨參照）
    。經查：本件依證人蕭林秋金上開證述、道路交通事故現場
    圖所載及現場照片等證據觀之，明顯可以認定本件確實係因
    被害人酒後騎乘機車侵入被告行進之快車道，適被告駕駛車
    輛行經該處而遭撞及，實為肇事之原因，則被告依規定駕駛
    自小客車於己方車道上，信賴其他駕駛人亦能遵守交通規則
    ，突然面對被害人機車失控侵入己方車道，自難期待其仍能
    採取何措施避免車禍之發生，且經本院調閱上開偵查卷宗復
    查無任何積極證據足資證明被告有駕車違規或過失之事實，
    聲請人謂被告顯可預見並可採取適當措施，惟竟未採任何措
    施，過失極為明顯云云，顯係臆測之詞，實屬無據。
(四)、至聲請人於聲請交付審判意旨指摘檢察官對聲請人聲請就本
    件檢具理由聲請覆議及對於報案人陳玉鳳，均未進行調查云
    云，惟查，本件依證人蕭林秋金上開證述、現場車禍後之照
    片及警員製作之道路交通事故現場圖顯示等證據，可知本件
    肇事原因，確實係導因於被害人機車侵入被告車道無訛，已
    敘明如前，從而，本案縱經調查上開聲請人所指事項，亦不
    足以動搖原偵查檢察官事實之認定及處分之決定，聲請人聲
    請交付審判並無理由。
七、綜上所述，本案經本院審核結果，尚乏積極證據足資審認被
    告有何過失致死之犯行，而原偵查檢察官所為之不起訴處分
    及臺灣高等法院高雄分院檢察署檢察長所為再議駁回之處分
    ，並無聲請人所指摘不利被告之事證未經詳為調查或斟酌之
    情事，其採證與認事用法，亦無違背經驗法則、論理法則與
    證據法則之處，則聲請人猶執前詞聲請交付審判，指摘原不
    起訴處分及再議駁回處分之理由不當，並無理由，應予駁回
    。爰依刑事訴訟法第258條之3第2項前段，裁定如主文。
中    華     民     國    96    年    9    月    13   日
                刑事第十六庭  審判長法  官  李代昌
                                    法  官  周宛瑩
                                    法　官  文昌
以上正本證明與原本無異。
不得抗告。
中    華     民     國    96    年    9    月    13   日
                                    書記官  吳良美
